【裁判字號】    97,交聲,1535
【裁判日期】    971031
【裁判案由】    違反道路交通管理處罰條例聲明異議
【裁判全文】
臺灣桃園地方法院交通事件裁定        97年度交聲字第1535號
原處分機關  交通部公路總局新竹區監理所桃園監理站
異  議  人
即受處分人  甲○○
上列異議人即受處分人因違反道路交通管理處罰條例案件，不服
交通部公路總局新竹區監理所桃園監理站中華民國97年9 月15日
桃監裁罰字第裁52－DB0000000 號違反道路交通管理事件裁決書
所為之處分（原舉發案號：桃園縣政府警察局97年8 月11日桃警
局交字第DB0000000 號），聲明異議，本院裁定如下：
    主  文
原處分撤銷。
甲○○停車車種不依規定，處罰鍰新臺幣陸佰元。
    理  由
一、原處分意旨略以：異議人即受處分人甲○○於民國97年8 月
    11日上午11時許，將車號EVG －623 號輕型機車停放在桃園
    縣桃園市縣○路1 號左側人行道上，有在禁止臨時停車處所
    停車（即人行道停車）之行為，違反道路交通管理處罰條例
    第56條第1 項第1 款之規定，經桃園縣政府警察局交通隊警
    員拍照存證後，予以逕行舉發，並將本件移送原處分機關即
    交通部公路總局新竹區監理所桃園監理站處理，因異議人於
    應到案日期（即97年8 月22日）前到站陳述意見，經原處分
    機關調查後認定違規事證明確，而於97年9 月15日依上揭規
    定，以桃監裁罰字第裁52－DB0000000 號違反道路交通管理
    事件裁決書，認定受處分人有「在禁止臨時停車處所停車」
    之違規行為，裁處罰鍰新台幣（下同）6 百元，此有桃園縣
    政府警察局97年8 月11日桃警局交字第DB0000000 號舉發違
    反道路交通管理事件通知單、97年8 月22日交通違規陳述單
    及查詢單、原處分機關97年9 月15日桃監裁罰字第裁52－DB
    0000000 號違反道路交通管理事件裁決書各1 紙在卷可稽，
    合先敘明。
二、本件聲明異議意旨略以：異議人即受處分人甲○○於上揭時
    地，將車號EVG －623 號機車停放在桃園縣桃園市縣○路1
    號左側，竟為警拖吊並認有任意停車情事，然依道路交通標
    誌標線號誌設置規則第190 條第7 項規定，專用停車位之設
    置，其地面應加繪白色專用車輛標字或圖樣，並得設置標誌
    告示等語，而該處停車格之地上沒有專用停車標字或圖樣，
    並舉發照片足茲證明，該處停車格與一般機車停車格並無不
    同之處，另牆上標示板僅寫腳踏車停放處，並未標示腳踏車
    專用停車處，該不顯眼之標示牌實不能提醒聽車者注意其差
    別，原處分機關之處分乃便宜行事，且不符合上開規則之規
    定，為此具狀聲明異議云云。
三、按汽車駕駛人停車時，有停車時間、位置、方式、車種不依
    規定者，處新臺幣600 元以上1,200 元以下罰鍰；又，汽車
    駕駛人違規停車而駕駛人不在場者，得對汽車所有人逕行舉
    發處罰，道路交通管理處罰條例第56條第1 項第9 款、第7
    條之2 第1 項第3 款分別定有明文。另按，依據道路交通管
    理處罰條例第4 條第2 項規定所授權訂定之道路交通標誌標
    線號誌設置規則第190 條第7 項規定，汽車停車時，停車時
    間、位置、方式及車種，如公路或警察機關有特別規定時，
    應依其規定；專用性停車位（停靠區），其寬度、長度、專
    用車種及適用時機由主管機關視實際需要設置，其地面應加
    繪白色專用車輛標字或圖案，並得配合設置標誌告示。
四、經查：
  (一)異議人並不爭執其有於上揭時地停放機車之事實，並有桃園
    縣政府警察局97年8 月11日桃警局交字第DB0000000 號舉發
    違反道路交通管理事件通知單、異議人97年9 月22日聲明異
    議狀各1 份、採證照片1 幀在卷可稽，互核相符，是以，異
    議人確有於97年8 月11日上午11時許，將車號EVG －623 號
    機車停放在桃園縣桃園市縣○路1 號左側之行為無疑。惟查
    ，上揭自行車（腳踏車）專用停車位標線之劃設，係主管機
    關桃園縣政府於97年8 月7 日依據道路交通標誌標線號誌設
    置規則第190 條第7 項之規定劃設，並將原處劃有之2 格機
    車停車格予以刨除，改為自行車專用停車位，並在該自行車
    專用停車位設置處之地面加繪「自行車專用」之白色標字，
    及在停車位旁之牆面上設置「腳踏車停放處」字樣之藍底白
    字告示牌1 面乙節，此有桃園縣政府97年10月6 日府交停字
    第0970330326號函1 份及本件舉發照片2 幀附卷可稽，本院
    審酌桃園縣政府為管理縣境內之停車處所、數量及停車種類
    ，自有因應實際需要而決定在何處設置專用性停車位之裁量
    權限，是以，上開自行車專用停車格一旦經主管機關劃設，
    即為有效之行政處分，人民自應受其拘束，依該處之標誌、
    標字規定，得在該處停放自行車，惟不得將自行車以外之汽
    車、機慢車等車輛停放該處，至為灼然。
  (二)此外，觀諸卷內採證照片及上揭桃園縣政府函覆內容可知，
    劃設於左側之自行車專用停車位係單一框格，其內未劃設其
    他間隔線，劃設於右側機車停車位則有劃設白色之間隔線，
    每一間隔僅供停放1 輛機車，足見二種停車位之外觀有明顯
    差異，加以，上開自行車專用停車位之框格內繪有「自行車
    專用」標字，一般正常人肉眼即望便能區分兩者之不同，且
    在該自行車專用停車位旁之牆面，亦貼有「自行車停放區」
    、「腳踏車停放處」之藍底白字告示牌各1 面，雖告示牌之
    內容未標明「專用」2 字，然而，揆諸道路交通標誌標線號
    誌設置規則第190 條第7 項但書之規定，是否設置標誌告示
    ，本係主管機關之裁量權限，亦即，標誌告示僅為輔助、提
    醒民眾注意之工具，並非用以判定該處所是否為專用性停車
    位之要件，而係以該停車處所地面繪設之標線為主，再輔以
    設置標誌、相關設備等予以綜合判斷。從而，上開自行車專
    用停車位既能明顯與右邊之機車停車位加以區隔，前方牆面
    復設有告示牌2 面，且地面繪有「自行車專用」標字，異議
    人即難諉為不知，其未注意上開規定，而將機車停放在上開
    自行車專用停車位內，其違規事實自屬明確，至其上開所辯
    ，要屬事後卸責之詞，不足採信。
五、綜上所述，異議人有道路交通管理處罰條例第56條第1 項第
    9 款「停車車種不依規定」之行為，足堪認定，原處分機關
    就異議人上揭違規行為，認定係違反同條項第1 款「在禁止
    臨時停車處所停車」，並裁處異議人罰鍰6 百元乙節，尚屬
    有誤，即無可維持，異議人聲明異議雖無理由，仍應由本院
    撤銷原處分，改依道路交通管理處罰條例第56條第1 項第9
    款之規定，裁處異議人罰鍰6 百元，以資適法。
六、據上論斷，應依道路交通管理處罰條例第87條第2 項、道路
    交通案件處理辦法第20條前段，裁定如主文。
中    華    民    國    97    年    10    月    31    日
                    交通法庭  法  官  胡芷瑜
以上正本證明與原本無異。
如不服本裁定，應於裁定送達後5 日內向本院提出抗告狀。
                              書記官  張懿昀
中    華    民    國    97    年    10    月    31    日


司法院資訊處製作；財團法人民間司法改革基金會備份。
